臺灣高等法院民事裁定　　　　　　　　100年度破抗字第27號
抗　告　人　信鴻營造有限公司
法定代理人　吳水信
上列抗告人因聲請破產宣告事件，對於中華民國100 年3 月22日
臺灣板橋地方法院100 年度破字第8 號裁定提起抗告，本院裁定
如下：
    主  文
原裁定廢棄。
    理  由
一、聲請及抗告意旨略以：抗告人因經營不善而積欠大筆債務，
    原擬向友人借貸周轉，在大環境不景氣致嚴重虧損，入不敷
    出，故依舊積欠大筆債務，現已深陷財務困境，且因為法人
    ，亦不得依消費者債務清理條例處理，目前抗告人之債務為
    新臺幣（下同）6,093 萬4,221 元，債務已超過總資產甚鉅
    ，為維債務人及債權人雙方之利益，特依破產法聲請宣告破
    產。然原法院未為任調查之程序，亦未行使闡明權，在抗告
    人仍有財產可組成破產財團之情況下，即遽論抗告人之剩餘
    財產恐不存在，而以無聲請宣告破產之實益駁回，爰依法提
    起抗告，請求廢棄原裁定等語。
二、按破產，對債務人不能清償債務者，宣告之。在裁定前，法
    院得依職權為必要之調查，並傳訊債務人、債權人及其他關
    係人，破產法第57條、第63條第2 項分別定有明文。又債務
    人須無財產可構成破產財團，或其財產不敷清償破產財團費
    用及財團債務，而無從依破產程序清理其債務時，始得以無
    宣告破產之實益，裁定駁回破產宣告之聲請，此觀司法院25
    年院字第1505號解釋自明。而破產制度既兼具債權人平等受
    償及債務人經濟更生之功能，且依破產法第112 條之規定，
    有優先權之債權亦僅先於他債權受償，則法院自不得以債務
    人所欠稅捐、滯納金、滯報金及怠報金等，因稅捐稽徵法第
    6條第1項、第49條與加值型及非加值型營業稅法第57條規定
    優先於普通債權，而影響其他債權人之受償，即謂無宣告破
    產之實益。
三、經查，抗告人提出之財產狀況說明書列有抗告人之不動產價
    值1,200 萬元、應收帳款315 萬元（以上均受假扣押）、保
    固金債權各有677 萬9,122 （104 年到期）、98萬870 元（
    102 年到期）、670 萬6,160 元（109 年到期）、生財機具
    540 萬8,000 元，合計3,502 萬4,152 元（見原審卷第11頁
    ），依其性質均屬現存之財產，雖該財產部分經假扣押，部
    分係附條件或期限之債權，惟仍屬得構成破產財團之財產。
    其中假扣押之本案債權情形為何？有無優先受償權？受假扣
    押之財產能否於破產程序中換價以供支應破產財團費用及平
    均分配予各債權人？該附條件或期限之保固金債權有無於破
    產程序換價之可能及其價值若干？抗告人之生財機具價值為
    何？凡此均屬涉及抗告人之破產財團能否構成及本件有無破
    產實益之重要事項，依首揭說明，自應由原審法院依職權調
    查審認，乃原裁定驟以抗告人未提出相關憑證或資料證明財
    產之真實性，未經職權調查，逕予駁回抗告人破產之聲請，
    自有未洽。抗告意旨指摘原裁定不當，求予廢棄，為有理由
    ，應由本院予以廢棄。又破產事件倘經准許，所進行之程序
    應由原法院為之，是本件有發回原法院更為適法處理之必要
    。
四、據上論結，本件抗告為有理由，爰依破產法第5 條、民事訴
    訟法第492條規定，裁定如主文。
中    華    民    國   100    年    7     月    29    日
                  民事第十九庭
                        審判長法  官  魏麗娟
                              法  官  李媛媛
                              法  官  黃明發
正本係照原本作成。
本裁定除以適用法規顯有錯誤為理由外，不得再抗告。如提起再
抗告，應於收受後10日內委任律師為代理人向本院提出再抗告狀
。並繳納再抗告費新台幣１千元。
中    華    民    國   100    年    8     月    3     日
                              書記官  顧哲瑜